最高法院刑事判決　　　　　　九十四年度台上字第一二三七號
　　上　訴　人　甲○○
　　　　　　　　　　　　號8樓.
　　選任辯護人　周燦雄律師
　　上　訴　人　乙○○
　　　　　　　　　　　　在押）.
　　　　　　　　丙○○
　　　　　　　　　　　　樓在.
　　上 列一 人
　　選任辯護人　李後政律師
　　　　　　　　洪紹恒律師
　　　　　　　　張少騰律師
上列上訴人等因違反毒品危害防制條例案件，不服台灣高等法院
中華民國九十三年十二月二十九日第二審更審判決（九十三年度
上重更(一)字第五四號，起訴案號：台灣板橋地方法院檢察署九十
二年度偵字第六一八九號），提起上訴，本院判決如下：
    主  文
上訴駁回。
    理  由
本件原判決認定上訴人甲○○有走私前科。其為貪得新台幣（下
同）六萬二千元之酬勞，而與綽號「小林」之成年男子共同基於
運輸第一級毒品海洛因，及私運管制物品入境之犯意聯絡。由「
小林」於民國九十二年三月初某日，在大陸地區，將藏有海洛因
之蟹黃，交甲○○委請不知情之報關行人員將之運來台灣後，直
接送至台北縣新莊巿幸福東路「新順記冷凍製冰廠」，等候甲○
○取貨。其間，甲○○以其所有門號0000000000號，
及序號00000000000之諾基亞牌行動電話各一支，與
「小林」聯繫運輸海洛因細節。其於同月十七日入境台灣之後，
立即與「小林」聯繫，被告知前往台北縣新莊市○○路「船老大
餐廳」與接運毒品之人會面。而上訴人乙○○與綽號「劉董」之
已滿十八歲男子基於運輸海洛因之犯意。於同月十四日二十三時
許，由「劉董」指示乙○○立即更換手機號碼及租車，以待於同
月十七日十六時許，前往「船老大餐廳」，接運海洛因。乙○○
變更手機門號為0000000000號後，以之與「劉董」聯
繫運輸海洛因之事。並於同月十五日，撥打有犯意聯絡之上訴人
丙○○所有手機（門號0000000000），通知丙○○以
小客車載其前往「船老大餐廳」勘察地形及路線。旋至台北巿松
隆路「士豪小客車租賃有限公司」，由丙○○出名承租廂型車一
輛，停放於台北巿松信路之收費停車格內，以備同月十七日運輸
海洛因之用。同月十七日十三時許，乙○○接獲「劉董」之指示
，乃搭乘丙○○所駕駛小客車，先至台北市○○○路○段「惠陽
超商」前，向一不詳姓名男子拿取二十萬元。旋至前揭廂型車停
放處，由乙○○將前開款項置於該廂型車前座抽屜，並駕駛該廂
型車尾隨丙○○，一同前往「船老大餐廳」外停車場後，與甲○
○基於共同運輸海洛因之犯意，將該廂型車及二十萬元一併交予
甲○○。即由乙○○、丙○○留於該停車場，等候甲○○以該廂
型車載運海洛因折返。甲○○乃駕駛該廂型車，前往「新順記冷
凍製冰廠」，先取出其中十萬元交予其外甥匯至大陸地區給報關
行，另給付三萬八千元予「新順記冷凍製冰廠」，作為租金。隨
即自不知情之報關行司機潘春茂處取得蟹黃二十箱後，從中取出
其上註記C1而夾藏有海洛因之二箱，放置於前揭廂型車。旋駕駛
前開廂型車，將海洛因運輸至「船老大餐廳」停車場，擬將該廂
型車及車內海洛因一併交予乙○○、丙○○時，為調查局人員當
場查獲，並扣得海洛因三十塊及散塊十三小包（合計淨重一萬零
六百八十三點一八公克），及包裝蟹黃夾藏海洛因之塑膠盒五十
七盒、甲○○所有供聯絡運輸海洛因之手機二支、乙○○、丙○
○所有供聯絡運輸海洛因之手機各一支，暨甲○○犯罪所得現金
六萬二千元等情。係以上開事實，業據甲○○於調查局詢問及偵
查中供述綦詳，並經證人即查獲本件之調查局承辦人員劉建軍證
述甚明。即乙○○亦供承：伊受「劉董」之指示，先於九十二年
三月十五日至前揭「船老大餐廳」查看。並租用前述廂型車，停
放於台北市○○路之收費停車格內。同月十七日接獲「劉董」之
電話聯繫後，與丙○○至上揭「惠陽超商」收取二十萬元，再至
台北市○○路駕駛該廂型車，前往「船老大餐廳」，將該廂型車
連同二十萬元交予甲○○，並在「船老大餐廳」停車場等待甲○
○折返；另丙○○亦供認：伊於九十二年三月十五日駕駛小客車
，陪同乙○○至「船老大餐廳」查看，並以伊名義租用前揭廂型
車，供乙○○使用。旋於同月十七日載乙○○至「惠陽超商」取
款，及至台北市○○路停車格取該廂型車後，與乙○○再度前往
「船老大餐廳」，並陪同乙○○在該餐廳停車場等候各等情。且
有於前開註記C1之蟹黃二箱中所查扣之海洛因扣案可佐。而該扣
案之物確屬海洛因，有法務部調查局鑑定通知書附卷足憑。參以
甲○○自承原並不認識與之接洽之乙○○、丙○○，倘「小林」
交代甲○○運送者，係甲○○所辯之蟹黃，則當採用有冷藏設備
之車輛，而不致以前述異於常情之方式，向原不認識之乙○○、
丙○○取得前揭廂型車，及置於該車前座抽屜內之二十萬元；且
如係從事單純運送蟹黃之合法工作，其工作性質輕易，不致獲取
該六萬二千元之高額報酬，足徵甲○○知悉系爭蟹黃內藏有海洛
因。再者，乙○○供述「劉董」交代伊接連更換手機號碼，可見
「劉董」自始即以刻意防範他人監聽、追蹤之方式，與乙○○聯
絡。且「劉董」就前揭二十萬元，並非採取匯款或直接交付乙○
○之方式，而指示乙○○特地前往「惠陽超商」，向不詳人士以
迂迴掩人耳目之方式拿取。此外，九十二年三月十七日十五時許
，乙○○與「劉董」電話聯繫時，其中提及「豬大腸」二十八盒
、「鵝肝」三盒，有調查局高雄市調查處函送之監聽譯文在卷可
考。其總數為三十一盒，與所查扣藏有海洛因之蟹黃三十一盒數
目相符。乙○○所辯「劉董」要伊運輸海鮮，然其二人通話中談
及載送之物為「豬大腸」、「鵝肝」等物，顯不相符。而如此殊
異之對談，乙○○卻於電話聯繫中應答如流，顯見雙方就對談之
術語早已有默契，益徵乙○○確知悉「劉董」指示運送之物品為
海洛因。又依丙○○、乙○○所供，其二人為舊識，交情甚佳。
而丙○○自九十二年三月十五日起，即陪同乙○○前往勘查「船
老大餐廳」之地形，並以自身名義承租上揭廂型車，供乙○○使
用；再於同月十七日載乙○○領取二十萬元現金及取車，復與乙
○○二度前往「船老大餐廳」。且乙○○等待被告甲○○送貨之
際，丙○○亦在「船老大餐廳」附近等候。另稽之調查局高雄巿
調查處檢送之通訊監察資料，乙○○於九十二年三月十七日十六
時九分許，在「船老大餐廳」停車場等待甲○○折返時，尚撥打
電話予附近等候之丙○○。由其等談話內容以觀，丙○○知悉乙
○○於該「船老大餐廳」停車場等候，有被查獲之風險。衡諸丙
○○、乙○○二人之深交，及丙○○全程參與乙○○所涉前開不
法行為，顯見丙○○知悉乙○○從事運輸海洛因行為，並共同為
之。因認上訴人等犯罪事證明確，其等犯行洵堪認定。為其所憑
之證據及認定之理由。復說明本件事證已明，丙○○雖請求向電
信公司函查其手機是否因欠費，被停機，而只能接聽，以證明伊
非運毒集團之成員。惟丙○○未與「劉董」直接聯繫，應非該運
毒集團之核心人員，但其既已知悉乙○○運輸毒品之犯行，並參
與租車，提供租車予甲○○運輸毒品，即不能辭共犯之責，其請
求函查其手機是否被停機之情形，核無必要。並以上訴人等否認
有犯罪情事，甲○○辯稱：伊僅依「小林」之委託，進口蟹黃，
不知蟹黃內藏有海洛因。註記C1之蟹黃，據「小林」稱係別人要
之貨，故另行取走；乙○○所辯：「劉董」告訴載送之物品係海
鮮，伊不知海鮮內藏有海洛因，並未參與運輸海洛因之行為；丙
○○辯稱：伊與乙○○係多年好友，乙○○向伊包租計程車，並
表示因駕駛執照過期而失效，無法租車，而請伊代為租車使用。
又因乙○○不認識往「船老大餐廳」之路，故由伊帶路，不知乙
○○請伊承租前揭廂型車之用途。案發被逮捕之際，伊腳上僅穿
襪子，於停放在「船老大餐廳」停車場之車內睡覺，並未參與運
輸海洛因各等情，均屬卸責之詞，不足採信。至證人傅孫達雖證
述：本件案發後，伊有問過報關行之阮飛，阮飛提及系爭貨品係
甲○○介紹李鴻典前往報關，阮飛並稱該貨係貨主直接送報關等
情。然傅孫達所言之系爭貨品係貨主直接送報關乙節，係聽自阮
飛所言，並非傅孫達所親自見聞，且此與甲○○於調查局所供係
伊親自將系爭貨品交給報關行不符，故傅孫達之供述難採為有利
於甲○○之認定。亦於判決理由內詳予指駁及說明。查海洛因係
經行政院公告管制進出口之物品，復為毒品危害防制條例第二條
第二項所列之第一級毒品。又自大陸地區私運物品進入台灣地區
者，以私運物品進口論，懲治走私條例第十二條定有明文。核甲
○○所為，係犯毒品危害防制條例第四條第一項之運輸第一級毒
品罪，及懲治走私條例第二條第一項之私運管制物品進口罪。乙
○○、丙○○所為，係犯毒品危害防制條例第四條第一項之運輸
第一級毒品罪。甲○○與「小林」共同基於將海洛因自大陸地區
運至台灣境內，及運輸海洛因之犯意，彼此聯絡謀議計畫，由甲
○○委託不知情之報關行運送毒品至台灣境內，並負責與之聯絡
，甲○○與「小林」就運輸海洛因及走私海洛因入境，有犯意之
聯絡及行為之分擔，為共同正犯。乙○○、丙○○承租上揭廂型
車供甲○○作運輸海洛因之用，自乙○○、丙○○將前述廂型車
交予甲○○，供甲○○運輸海洛因起，該三人即為共同正犯之關
係。乙○○係受「劉董」之指示，由「劉董」要求乙○○租車，
供運輸海洛因之用，並提供二十萬元供犯罪之用，其等就運輸海
洛因，亦有犯意聯絡及行為之分擔，為共同正犯。甲○○係以一
行為犯上揭二罪，為想像競合犯，應依刑法第五十五條規定，從
較重之運輸第一級毒品罪處斷。上訴人等非法持有第一級毒品之
低度行為為運輸第一級毒品之高度行為吸收，不另論罪。因而撤
銷第一審判決，適用毒品危害防制條例第四條第一項、第十八條
第一項前段、第十九條第一項，懲治走私條例第二條第一項、第
十二條，刑法第十一條前段、第二十八條、第五十五條、第三十
七條第一項，改判論上訴人等共同運輸第一級毒品罪。並審酌甲
○○為謀私利，竟私運毒品來台，而乙○○、丙○○運輸毒品之
數量龐大，如流入市面，將加速毒品之氾濫，對我國社會之安寧
秩序與國人之健康產生危害甚鉅，及上訴人等犯罪後飾詞卸責，
並無悔意等一切情狀，均量處無期徒刑，並依法宣告褫奪公權終
身。復敘明扣案之前開海洛因，應依毒品危害防制條例第十八條
第一項前段之規定，宣告沒收銷燬。甲○○所得之前述報酬六萬
二千元，係其犯運輸第一級毒品罪所得之物；塑膠盒五十七盒為
共犯「小林」所有，供犯運輸第一級毒品罪所用之物；甲○○所
有之前揭手機二支，乙○○、丙○○所有之上開手機各一支，係
其等犯運輸第一級毒品罪所用之物，均應依同條例第十九條第一
項規定，宣告沒收。經核於法尚無違誤。甲○○之上訴意旨略以
：其係受「小林」之指示辦事，且系爭蟹黃並非其親自辦理報關
運送來台，不知蟹黃內藏有海洛因。原審就其與劉建軍之供述等
未詳加調查釐清，而認其成立前開犯行，要有未合；乙○○之上
訴意旨略稱：其單純受「劉董」之指示，替「劉董」運送海鮮及
提供金錢、廂型車，並不知海鮮內藏有海洛因，未參與運輸海洛
因之行為，乃原審未詳查究明，而認其共犯上揭犯行，尚有未合
；丙○○之上訴意旨主張：其與乙○○係多年好友，僅單純提供
包車服務予乙○○。案發被逮捕之際，伊腳上僅穿襪子，於停放
在「船老大餐廳」停車場之車內睡覺，並未參與運輸海洛因。乃
原審就乙○○等之供述，及調查局高雄巿調查處檢送之通訊監察
資料未詳予調查審酌，而認其為前開犯行，即有未合各等情。仍
執陳詞就原判決明確論斷之事項，或原審採證認事之職權行使，
及不影響判決本旨之枝節問題，任意指摘，俱非有理由，應予駁
回。
據上論結，應依刑事訴訟法第三百九十六條第一項，判決如主文
。
中　　華　　民　　國　九十四　年　　三　　月　 十七 　日
                      最高法院刑事第五庭
                          審判長法官  吳　雄　銘
                                法官  池　啟　明
                                法官  郭　毓　洲
                                法官  吳　三　龍
                                法官  吳　信　銘
      本件正本證明與原本無異
                                      書  記  官
中　　華　　民　　國　九十四　年　　三　　月　二十二　日
                                                      Ｑ
